臺灣高等法院臺中分院民事裁定
111年度聲字第113號
聲  請  人  賀姿華  
相  對  人  梁家茜  
            梁愛月  
            梁家偉  
            賴清祥  

上列當事人間解除僱僱關係等事件（本院111年度勞再字第2號）
，聲請人聲請訴訟救助，本院裁定如下：
    主  文
聲請駁回。
    理  由
一、聲請意旨如附件所載。
二、按勞工符合社會救助法規定之低收入戶、中低收入戶，或符
    合特殊境遇家庭扶助條例第4條第1項之特殊境遇家庭，其聲
    請訴訟救助者，視為無資力支出訴訟費用；有關勞動事件之
    處理，依勞動事件法之規定，勞動事件法未規定者，適用民
    事訴訟法及強制執行法之規定，勞動事件法第14條第1項、
    第15條分別定有明文。次按當事人無資力支出訴訟費用者，
    法院應依聲請，以裁定准予訴訟救助，民事訴訟法第107條
    前段定有明文。所謂無資力係指窘於生活，且缺乏經濟信用
    者而言，申言之，若非取給於自己或家族所必需之生活費不
    能支出訴訟費用，且無籌措款項以支出訴訟費用之信用技能
    ，方能謂之為無資力支出訴訟費用（最高法院43年度台抗字
    第152號、88年度台聲字第582號裁判意旨參照）。又聲請訴
    訟救助，依民事訴訟法第109條第2項、第284條之規定，應
    提出能即時調查之證據，以釋明請求救助之事由，是法院調
    查聲請人是否無資力支出訴訟費用，專就聲請人提出之證據
    為之，如聲請人並未提出證據，或依其提出之證據，未能信
    其無資力支出訴訟費用之主張為真實，即應將其聲請駁回，
    並無派員調查之必要（最高法院108年度台抗字第433號裁定
    意旨參照）。又訴訟救助聲請人在原審曾經繳納裁判費，而
    於訴訟進行中不能釋明其經濟狀況確有何重大之變遷，不能
    遽請救助（最高法院17年度聲字第124號、88年度台聲第88
    號裁定意旨參照）。                 
三、經查，兩造間因解除僱傭關係等事件，聲請人不服本院109
    年12月30日107年度勞上字第48號確定判決，提起再審之訴
    （即本院111年度勞再字第2號），並聲請訴訟救助。然查聲
    請人所具如附件所示之聲請訴訟救助狀內，均未提出任何之
    證據及文件，以釋明聲請人有符合社會救助法規定之低收入
    戶、中低收入戶，或符合特殊境遇家庭扶助條例第4條第1項
    之特殊境遇家庭之情事；另聲請人前於臺灣臺中地方法院10
    6年度勞訴字第142號；及本院107年度勞上字第48號確定判
    決之第一、二審審理過程中，均有繳納第一、二審裁判費各
    新臺幣48,718元、212,832元，此有最高法院110年度台聲字
    第1307號民事裁定在卷可稽（見本院卷第7頁）。此外，聲
    請人就其有何窘於生活、缺乏經濟信用，無籌措款項支出訴
    訟費用之信用技能等項，並未提出能即時調查之證據資料以
    為釋明，揆諸前揭說明，聲請人之聲請自有未合，不應准許
    ，應予駁回。
四、據上論結，本件聲請為無理由，依勞動事件法第15條、民事
    訴訟法第95條、第78條，裁定如主文。
中　　華　　民　　國　　111 　年　　7 　　月　　20　　日
　　　　　　　　　　  勞動法庭  審判長法　官  黃玉清
　　　　　　　　　　　　　　          法　官  葛永輝
　　　　　　　　　　　　　　　        法　官  許旭聖
正本係照原本作成。 
如不服本裁定應於裁定送達後10日內向本院提出抗告理由狀（須
按他造人數附具繕本），並繳納抗告裁判費新台幣1000元。因疫
情而遲誤不變期間，得向法院聲請回復原狀。

                                      書記官  江丞晏
　　　　　　　　　　　　　　　　　　　
中　　華　　民　　國　　111 　年　　7 　　月　　20　　日